【裁判字號】    95,台上,3336
【裁判日期】    950616
【裁判案由】    殺人等罪
【裁判全文】
最高法院刑事判決            九十五年度台上字第三三三六號
    上  訴  人  甲○○
                        號之2.
上列上訴人因殺人等罪案件，不服台灣高等法院中華民國九十二
年十月八日第二審判決（九十二年度上訴字第三一三一號，起訴
案號：台灣板橋地方法院檢察署九十一年度偵字第一一五四五號
），提起上訴，本院判決如下：
    主  文
原判決撤銷，發回台灣高等法院。
    理  由
本件原判決認定：上訴人甲○○平日在設址台北縣板橋市○○路
六十五號其父親曾喜松經營之水果攤幫忙販賣水果，並擔任駕駛
小貨車載送水果之工作，為從事駕駛業務之人，於民國九十一年
六月二十五日上午七時五十分許，駕駛車牌號碼ＨＸ－五０六八
號自用小貨車，載送水果由台北縣三重市往新莊市方向行駛，途
經台北縣三重市中山橋時，本應注意遵守道路交通標誌、標線之
指示，及注意車前狀況，並隨時採取必要之安全措施，以避免危
險之發生，而依當時情形，路況良好，無不能注意之情事，竟疏
未注意前開中山橋右側車道入口處設有「機車專用道禁止小型車
進入」、「機慢車專用道」之標誌及「機車專用」之標線，將所
駕前開自用小貨車駛入機慢車專用道，復未注意車前狀況，致其
車子右前座車門處撞上由鍾典宏所騎乘，沿同方向在右前方行進
之車牌號碼ＭＦＣ－三０七號重型機車，該機車再往前推撞在前
方由曹盞所乘之腳踏車，造成鍾典宏、曹盞人車倒地在其自用小
貨車前方，曹盞之左小腿被壓在機車排氣管上，而使曹盞受有右
耳截斷、左頭皮（即左顳部）撕裂傷、左小腿燙傷及右臉鈍傷等
傷害；詎上訴人駕駛該自用小貨車肇事致曹盞受傷、鍾典宏倒地
後，竟未停車處理，反而隨即加速逃逸現場，同時萌生預見其肇
事逃逸之行為，將會造成倒在地上之人死亡，而不違背其本意之
不確定殺人故意，猶駕車往前行駛，並將倒地之鍾典宏帶上卡在
事子底盤下貼地拖行，經持續拖行達約一百二十四．九公尺遠後
，鍾典宏才脫離車子底盤，使其受有兩顴及下巴擦傷、兩耳出血
、右胸前部挫傷、右肋季部骨折、兩肩、上臂後部、前臂後部、
兩大腿側部、兩膝前部擦傷及右臗部骨折等傷害，最後因顱內出
血併氣血胸而當場死亡。嗣經騎乘機車行經現場之民眾王茂盛、
林志龍目擊肇事經過後報警處理，而於同日上午八時四十分許，
經警在上址水果攤前查獲等情。因而維持第一審論處上訴人從事
業務之人，因業務上之過失傷害人及依想像競合犯關係從一重論
處上訴人殺人罪刑（應執行有期徒刑十二年五月）之判決，駁回
上訴人在第二審之上訴，固非無見。
惟查：(一)審判期日，應傳喚被害人或其家屬並予陳述意見之機會
，刑事訴訟法第二百七十一條第二項定有明文。本件上訴人於原
審審判期日陳稱：希望與對方家屬和解等語。原審並未依上揭法
條規定，傳喚被害人家屬於審判期日到庭陳述意見，亦未說明有
何法院認為不必要或不適宜之情形，所踐行之訴訟程序自屬違法
，並有判決理由不備之違背法令。(二)有罪之判決書，對被告有利
之證據不採納者，應說明其理由，為刑事訴訟法第三百十條第二
款所明定。故有罪判決書對於被告有利之證據，如不加採納，必
須說明其不予採納之理由，否則即難謂無判決不備理由之違誤。
是事實審法院應於審判期日就被告否認犯罪所為有利辯解事項與
證據，予以調查，而於有罪判決理由內詳加論列，否則率行判決
，即屬於法有違。本件上訴人於警詢時即供稱：因我有拖著腳踏
車開不動，所以時速約十至二十公里，後來腳踏車脫離了，再開
到三十至四十公里（見偵查卷第五頁）。於原審審判期日復辯稱
：我以為車底下卡住的是腳踏車，不知道車子底盤下是人（見原
審審判期日筆錄）。上訴人所為此有利辯解事項，能否採納，攸
關上訴人之行為是否構成殺人罪，自應予以調查，並於判決理由
內詳加論列，原判決付之闕如，率爾判決，自不足以昭折服，亦
難謂於法無違。(三)當事人在審判期日前，或審判期日，聲請調查
之證據，如法院未予調查，又未認其無調查之必要，以裁定駁回
之，或雖經調查，其所得如何不足採取，亦未於判決理由內予以
說明，其所踐行之訴訟程序，自難謂非違法。上訴人於原審辯稱
：偵查中我的意思是說開一段距離從後照鏡看到的是穿黃色衣服
的人倒在車道上等語。辯護人亦聲請勘驗偵查中之錄音帶（見原
審卷第二十八頁審判期日筆錄）。原審對此項聲請並未予調查，
就何以無調查之必要，於判決理由內復未置一詞，難謂無證據調
查未盡及判決不備理由之違誤。上訴意旨指摘原判決不當，非無
理由，應認原判決有撤銷發回更審之原因。又刑事訴訟法第三百
七十六條各款所列之案件，經第二審判決者，固不得上訴於第三
審法院，惟與併合處罰之一部為非刑事訴訟法第三百七十六條各
款所列之案件一併提起上訴時，經第三審法院認為係實質上或裁
判上一罪，則應認為皆得上訴於第三審法院，而第三審法院如認
其確定事實與適用法令當否不明時，自應一併發回。原判決犯罪
事實欄記載上訴人傷害部分，雖屬刑事訴訟法第三百七十六條第
一款所規定不得上訴於第三審之案件，然因與其所涉殺人罪部分
，是否為實質上或裁判上一罪，與適用法令之當否均不明，尚待
事實審調查釐清，則原判決關於傷害罪部分，應併予發回。
據上論結，應依刑事訴訟法第三百九十七條、第四百零一條，判
決如主文。
中    華    民    國  九十五  年    六    月   十六   日
                      最高法院刑事第十庭
                          審判長法官  洪  清  江
                                法官  石  木  欽
                                法官  李  伯  道
                                法官  林  勤  純
                                法官  陳  晴  教
      本件正本證明與原本無異
                                      書  記  官
中    華    民    國  九十五  年    六    月  二十六  日
                                                      Ｋ


司法院資訊處製作；財團法人民間司法改革基金會備份。
